【裁判字號】    97,家上易,55
【裁判日期】    980303
【裁判案由】    給付扶養費用
【裁判全文】
臺灣高等法院民事判決                97年度家上易字第55號
上  訴  人  甲○○
                        號
被  上訴人  乙○○
                        巷○○弄○○號○○樓
訴訟代理人  羅瑩雪律師
上列當事人間請求給付扶養費用事件，上訴人對於中華民國97年
10月14日臺灣臺北地方法院97年度家訴字第72號第一審判決提起
上訴，上訴人並為訴之追加，本院於98年2月17日言詞辯論終結
，判決如下：
    主    文
上訴及追加之訴均駁回。
第二審（含追加之訴）訴訟費用由上訴人負擔。
    事    實    及    理    由
一、程序部分：
    按於第二審，原告固不得將原訴變更或追加他訴，但如係擴
    張或減縮應受判決事項之聲明者，不在此限，民事訴訟法第
    446條第1項及第255條第1項第3款分別定有明文。查上訴人
    於原審聲明：被上訴人應給付上訴人新台幣（下同）48萬元
    （見原審卷(二)35頁背面）。嗣於本院民國（下同）97年11月
    4日上訴理由狀就上開請求之48萬元，追加自起訴狀影本送
    達翌日起至清償日止按年息百分之五計算之利息，並另追加
    請求：被上訴人應自97年5月起，至兩造子女丙○○（○○年○○
    月○○日生）、丁○○（○○年○○月○○日生）大學畢業止，按月
    於每月6日將丙○○、丁○○各1萬5000元扶養費給付上訴人
    （見本院卷第4至5頁）。經核應屬擴張應受判決事項聲明，
    其追加應予准許。
二、上訴人主張：兩造於76年11月5日結婚，育有女兒丙○○與
    丁○○，分別在○○大學、○○大學就學，每月生活費各為
    1萬5000元。自96年1月2日起，被上訴人即前往大陸工作迄
    今，計至97年4月止，應負擔16個月扶養費用48萬元（15,00
    0*16*2= 480,000），但被上訴人均未支付。再者，上開扶
    養義務應計算至子女大學畢業為止，故上訴人亦得請求被上
    訴人繼續履行。爰基於上訴人與子女共有扶養費請求權，訴
    請被上訴人支付48萬元本息，及自97年5月起至子女大學畢
    業止每月扶養費各1萬5000元等語（於原審聲明：被上訴人
    應給付上訴人48萬元。原審為上訴人敗訴判決，上訴人提起
    上訴並為前開追加）。並上訴及追加聲明：(一)原判決廢棄。
    (二)被上訴人應給付上訴人48萬元，及自起訴狀影本送達翌日
    起至清償日止按年息百分之五計算之利息。(三)被上訴人應自
    97年5月起，至兩造子女丙○○、丁○○大學畢業止，按月
    於每月6日將丙○○、丁○○各1萬5000元扶養費給付上訴人
    。
三、被上訴人則以：受扶養人不能維持生活且無謀生能力，方得
    請求扶養，且扶養程度應按受扶養人需要、扶養人經濟能力
    及身分以定之。查被上訴人已將第0000000000000號郵局金
    融卡交付女兒使用，自96年1月至97年4月，女兒領用40萬
    3330 元；且被上訴人曾商請妹妹匯款女兒7萬元，故被上訴
    人已履行扶養義務，何況丙○○也有打工，反而是上訴人甚
    少負擔家用等語，資為抗辯。並答辯聲明：上訴及追加之訴
    均駁回。
四、兩造不爭執事實：
    兩造於76年11月5日結婚，育有女兒丙○○（○○年○○月○○日生
    ，於起訴後已滿20歲）與丁○○（○○年○○月○○日生），分別
    就讀於○○大學與○○大學。自96年1月2日迄今，被上訴人
    均在大陸工作。
五、上訴人主張其與子女共有扶養費請求權，上訴人得請求被上
    訴人支付前開扶養費用。被上訴人則否認上訴人符合請求扶
    養費要件，且子女扶養費大多由被上訴人支付等語。經查：
  (一)按左列親屬，互負扶養之義務：一、直系血親相互間…，民
    法第1114條第1款定有明文。是以未成年子女依民法第1114
    條第1款規定請求父母給付扶養費者，限於不能維持生活而
    無謀生能力之子女，自應以子女為請求權人，且應以訴訟方
    式為之（最高法院94年度抗字第364號裁定意旨參照）。
  (二)上訴人既明確主張請求子女丙○○、丁○○之扶養費，而非
    夫妻間互負之扶養義務，更非主張代墊扶養費而請求被上訴
    人返還不當得利，依前揭說明，該扶養費之請求權，應專屬
    受扶養之子女，自應以丙○○、丁○○為請求權人，並由上
    訴人為未成年子女丁○○（丙○○於起訴後已成年）之法定
    代理人，始屬合法。則上訴人認扶養請求權係其與子女共有
    ，遂以上訴人自己個人名義請求，於法不合，應予駁回。
六、綜上所述，上訴人就子女丙○○、丁○○之扶養費，無權以
    自己名義逕行向被上訴人請求。從而，上訴人依據扶養費請
    求權法則，訴請被上訴人給付上訴人48萬元，為無理由，應
    予駁回。是則原審駁回其訴，理由雖與本院認定不同，然結
    論並無不合，仍應予以維持，上訴意旨指摘原判決不當，求
    予廢棄改判，為無理由，應予駁回。又上訴人於本院追加請
    求關於上開被上訴人應給付上訴人48萬元部分，自起訴狀影
    本送達翌日起至清償日止按年息百分之五計算之利息；並另
    追加請求被上訴人應自97年5月起，至兩造子女丙○○、丁
    ○○大學畢業止，按月於每月6日將丙○○、丁○○各1萬50
    00元扶養費給付上訴人。因追加部分亦屬丙○○、丁○○權
    利，則上訴人以自己名義請求此部分給付，亦屬無理由，應
    予駁回。
七、本件為判決基礎之事證已明，兩造有關負擔子女扶養費用數
    額、子女有無工作能力、得否維持生活之爭執，均毋庸再予
    調查。兩造其餘主張、陳述及所提證據，經審酌後，認均與
    本件結論無礙，不再一一論列，併予敘明。
八、綜上，本件上訴與追加之訴均為無理由，爰判決如主文。
中    華    民    國    98    年    3     月    3     日
                    民事第十七庭
                        審判長法  官  藍文祥
                              法  官  陳麗芬
                              法  官  吳燁山
正本係照原本作成。
不得上訴。
中    華    民    國    98    年    3     月    5     日
                              書記官  于  誠


司法院資訊處製作；財團法人民間司法改革基金會備份。
